臺灣高等法院刑事裁定
110年度毒抗字第1411號
抗  告  人  陳建中
（即被告）          


上列抗告人因毒品危害防制條例案件，不服臺灣臺北地方法院中
華民國110年9月6日裁定（110年度毒聲字第838號，聲請案號：
臺灣新北地方檢察署110年度聲觀字第735號），提起抗告，本院
裁定如下：
    主  文
抗告駁回。                                             
    理  由
一、原裁定意旨略以：抗告人甲○○㈠於民國109年2月28日某時許
    ，在新北市新店區某友人處所内，以將第二級毒品甲基安非
    他命置於玻璃球内燒烤吸食所生煙霧之方式，施用第二級毒
    品甲基安非他命1次，嗣於同109年3月2日12時55分許，為警
    在新北市○○區○○○路0號前查獲。㈡又於109年9月22日8時58分
    許為臺灣臺北地方檢察署（下稱臺北地檢署）觀護人室採尿
    時起回溯96小時内之某時許，在不詳地點，以不詳方式，施
    用第二級毒品甲基安非他命1次，嗣因被告為該署毒品受管
    制人口，於前揭時間接受定期驗尿結果呈甲基安非他命陽性
    反應，而悉上情之事實。㈠部分業據被告於警詢時坦承不諱
    （見臺灣新北地方檢察署【下稱新北地檢署】毒偵字1566號
    卷第8頁反面），而被告於109年3月2日同意為警採尿送驗結
    果確呈安非他命、甲基安非他命陽性反應等情，亦有勘察採
    證同意書、新北市政府警察局受採集尿液檢體人姓名及檢體
    編號對照表及台灣檢驗科技股份有限公司於109年3月12日出
    具之濫用藥物檢驗報告（尿液檢體編號為：A0000000號）各
    1紙在卷可憑（見新北地檢署毒偵字1566號卷第23、24、59
    頁），足見被告確有施用第二級毒品甲基安非他命，其犯行
    洵堪認定。被告雖矢口否認有前開㈡部分之施用第二級毒品
    犯行，辯稱：我沒有施用毒品，是朋友在旁邊施用云云。然
    查，被告於109年9月22日8時58分許至臺北地檢署觀護人室
    接受採尿送驗，經以氣相層析質譜儀法確認檢驗，結果呈甲
    基安非他命陽性反應等情，有臺北地檢署施用毒品犯尿液檢
    體監管紀錄表、採尿報到編號表、程序確認單及台灣尖端先
    進生技醫藥股份有限公司於109年10月8日出具之濫用藥物檢
    驗報告（尿液檢體編號：000000000號）在卷可稽（見臺北
    地檢署毒偵字3401號卷第2至6頁），此部分事實，首堪認定
    。被告既於上開時間採集尿液經鑑驗結果，呈甲基安非他命
    陽性反應，業如前述，足證被告應有於109年9月22日8時58
    分許為臺北地檢署觀護人室採尿時起回溯96小時内之某時許
    ，被告施用第二級毒品甲基安非他命之行為堪以認定；又被
    告於93年間因施用毒品案件，經原審以93年度毒聲字第563
    號裁定送勒戒處所執行觀察、勒戒，因認有繼續施用毒品傾
    向，經原審以93年度毒聲字第721號裁定令入戒治處所施以
    強制戒治，再經被告抗告而由臺灣高等法院以93年度毒抗字
    第429號裁定駁回抗告確定後，嗣於95年2月24日停止執行出
    監，由臺北地檢署檢察官以95年度戒毒偵字第51、52號為不
    起訴處分確定等情，有本院被告前案紀錄表、上開裁定及處
    分書附卷可參（見原審卷第27至32頁）。是被告本案施用毒
    品行為，距其最近1次因施用毒品經觀察、勒戒執行完畢已
    逾3年，故檢察官聲請將被告送觀察、勒戒，於法有據，應
    予准許，依毒品危害防制條例第20條第3項、第1項規定，裁
    定將被告送勒戒處所觀察、勒戒等語。
二、抗告意旨略以：原審裁定對於「檢察官該有違禁反言原則並
    破壞法安定性而屬權利濫用之嚴重裁量瑕疵」完全未為審酌
    顯有所不當且其尚有判決違背法令、應調查證據未調查之重
    大違法，故應予廢棄。㈠按臺灣高等法院（臺中分院）105年
    毒抗字第6號裁定要旨「…毒品危害防制條例第24條第1項亦
    規定：『本法第20條第1頊之程序，於檢察官先依刑事訴訟法
    第253條之1第1項、第253條之2之規定，為附命完成戒癮治
    療之緩起訴處分時，不適用之。』，即對於『初犯』及『五年後
    再犯』毒癮治療方式，本條例採行『觀察、勒戒』與『緩起訴之
    戒癮治療』並行之雙軌模式；後者係以社區醫療處遇替代監
    禁式治療，使衷心戒毒之施用毒品者得以繼續正常家庭與社
    會生活為特色，檢察官於施用第一級毒品之被告到案後，檢
    察官為緩起訴處分前，向參加戒癮治療被告說明完成戒癮治
    療及其他依刑事訴訟法第253條之2第1項各款規定命其應遵
    守事項後，指定其前往治療機構參加戒癮治療，使被告得以
    瞭解其後果審慎作出抉擇，而為落實此項新戒毒刑事政策之
    執行，同條例第24條第2項並明定『前項緩起訴處分，經撤銷
    者，檢察官應依法追訴』，期以恩威並濟方式，使施用毒品
    者不能心存僥倖，藉此非監禁式治療機會之空窗期再犯，俾
    達成戒除毒癮之實際效果。……」。㈡本件原裁定無非係以「…
    …檢察官對於『初犯』、『3年後再犯』施用毒品案件，本得按照
    個案情形，依法裁量決定採行『緩起訴之戒癮治療』、『觀察
    、勒戒』。……法院對檢察官聲請觀察勒戒，原則上應予尊重
    ，僅就檢察官之判斷有違背法令、事實認定有誤或裁量權有
    重大明顯瑕疵等事項為有限度之低密度審查」、「再被告前
    於偵查中已陳述希望可以戒癮治療之意見，應已足保障其權
    利，而合於正當法律程序之要求」等理由，准許檢察官對被
    告為送勒戒處所觀察、勒戒之聲請。㈢經查，本案開偵查庭
    時檢察官除有告知依毒品危害防制例、刑法之相關規定對抗
    告人即被告有「緩起訴之戒癮治療」與「觀察、勒戒」之處
    分方式外，且亦向抗告人詢問「『到勒戒所』及『臺北市立聯
    合醫院松德院區為戒癮治療』欲選擇何種方式」，當抗告人
    陳述表示希望能到臺北市立聯合醫院松德院區戒癮治療之意
    見後，檢察官更明確回應即依抗告人之意見至臺北市立聯合
    醫院松德院區為戒癮治療並結束庭訊、筆錄簽名（此等事實
    懇請鈞院調閱、勘驗當天偵查開庭之錄音檔案以資證實），
    惟嗣後檢察官卻向法院聲請觀察、勒戒，有違禁反言之濫用
    裁量權限，至為灼然，準此，原裁定對該有違禁反言原則並
    破壞法安定性而屬權利濫用之嚴重裁量瑕疵竟完全未予審酌
    ，顯有所不當。㈣次查，本件對於抗告人侵害較微之附戒癮
    條件之緩起訴處分與侵害較劇之觀察、勒戒處分間並未見檢
    察官已有斟酌個案情節而裁量選擇聲請法院裁准觀察、勒戒
    之具體事證，實難謂檢察官已為合義務性裁量，復原裁定亦
    未向原檢察官詢問或函詢以補正其適法裁量即未採取戒癮治
    療之緩起訴與聲請觀察、勒戒之理由為何，要言之，原裁定
    根本未審認檢察官係否有實質認定倘對抗告人為得以繼續正
    常家庭生活、社會生活之戒癮治療有無困難、何以不可行，
    焉能判斷檢察官之裁量權限究有無失當（違反比例原則）或
    重大瑕疵？又原審更無於裁定前給予抗告人陳述意見之機會
    ，侵害抗告人受訴訟權及正當法律程序保障之聽審權，反倒
    徒以前開抗告人已在偵查中表示意見已保障權利之理由逕認
    符合正當法律程序，由是以觀，原裁定實有判決違背法令、
    應調查證據未調查之重大違法，其如此將正當法律程序流於
    形式之舉實更與憲法保障人權之本旨相悖。㈤再查，抗告人
    先前雖被判處有期徒刑15年10個月，然入監服刑近10年（差
    三星期即滿10年）後因表現良好在105年10月25日假釋出獄
    ，假釋出獄後迨至本案發生前之該段期間，抗告人皆安分守
    己之努力工作賺錢，且邇來已成立工程行專門承接之路燈維
    修工程（抗證1);又飽受工作鉅大壓力與失眠之苦才會在未
    深思熟慮之情下不慎偶用毒品之抗告人業已積極報名社團法
    人中華民國解癮戒毒協會之課程(抗證1)，已決心完全戒治
    吸毒陋習；尤有甚者，抗告人之妻子因左手殘缺且B型肝炎
    肝硬化（抗證2)，除無工作能力，亦需倚賴抗告人利用未工
    作、下班之餘專門照顧，質言之，抗告人目前係家中唯一之
    經濟支柱，若至勒戒所觀察、勒戒勢必使家庭經濟斷炊，導
    致政府又需付出更大社會成本而安置、照護妻子，職是，苟
    本件對抗告人以附戒癮治療條件之緩起訴處分，非但仍能達
    到戒除毒品之目的，對於抗告人之人身自由侵犯亦較為輕微
    ，更可使抗告人在不變更現狀下之繼續正常工作扶養家庭及
    照顧有病在身之妻子，即得以社區醫療處遇替代監禁式治療
    使衷心欲戒毒之抗告人能繼續正常家庭、社會生活，俾符合
    比例原則。㈥綜上所陳，原審裁定對於「檢察官該有違禁反
    言原則並破壞法安定性而屬權利濫用之嚴重裁量瑕疵」完全
    未為審酌顯有所不當且其尚有判決違背法令、應調查證據未
    調查之重大違法，故應予廢棄。、為此，狀請鈞院鑒核，撤
    銷原審裁定並駁回檢察官為觀察、勒戒之聲請等云云。
三、經查：
  ㈠按犯第10條之罪者，檢察官應聲請法院裁定，或少年法院（
    地方法院少年法庭）應先裁定，令被告或少年入勒戒處所觀
    察、勒戒，其期間不得逾2月。依前項規定為觀察、勒戒或
    強制戒治執行完畢釋放後，3年後再犯第10條之罪者，適用
    前2項之規定。毒品危害防制條例第20條第1項、第3項定有
    明文。
　㈡被告於上開時、地，㈠部分施用第二級毒品之事實，業據其於
    警詢及偵查中供承在卷，並有勘察採證同意書、新北市政府
    警察局受採集尿液檢體人姓名及檢體編號對照表及台灣檢驗
    科技股份有限公司於109年3月12日出具之濫用藥物檢驗報告
    （尿液檢體編號為：A0000000號）各1紙在卷可憑（見新北
    地檢署毒偵字1566號卷第23、24、59頁）。㈡部分施用第二
    級毒品之事實，被告否認有為前開㈡部分之施用第二級毒品
    犯行，然查，被告於109年9月22日8時58分許至臺北地檢署
    觀護人室接受採尿送驗，經以氣相層析質譜儀法確認檢驗，
    結果呈甲基安非他命陽性反應等情，有臺北地檢署施用毒品
    犯尿液檢體監管紀錄表、採尿報到編號表、程序確認單及台
    灣尖端先進生技醫藥股份有限公司於109年10月8日出具之濫
    用藥物檢驗報告（尿液檢體編號：000000000號）在卷可稽
    （見臺北地檢署毒偵字3401號卷第2至6頁），此部分事實，
    首堪認定。又其本案施用毒品之犯行，距離其最近1次因施
    用毒品經觀察、勒戒執行完畢釋放日（即95年2月24日）已
    逾3年，亦有本院被告前案紀錄表可佐。是檢察官向原審法
    院聲請將被告送勒戒處所觀察、勒戒，於法相符。
　㈢又查毒品危害防制條例第24條僅規定檢察官可為附命完成戒
    癮治療之緩起訴處分，惟是否給予被告為附命完成戒癮之緩
    起訴處分，屬檢察官之職權，除有違法或裁量明顯濫用等情
    事，法院原則上應予尊重。抗告人主張檢察官有答應給予戒
    癮治療一事，惟於訊問筆錄中檢察官雖有詢問抗告人之意見
    ，但並未見有如抗告人所言：「『到勒戒所』及『臺北市立聯
    合醫院松德院區為戒癮治療』欲選擇何種方式」等語（見毒
    偵字第3401號卷第27頁），難認檢察官業已終局裁量選擇讓
    被告為戒癮治療之緩起訴處分。而本案檢察官係於110年4月
    15日訊問被告，然於訊問後，被告另有其他施用毒品案件於
    110年4月23日併同本案辦理，堪認與最初檢察官受理案件之
    時，僅有一件毒品案件，故而訊問被告是否欲戒癮治療之裁
    量基礎並不相同。後檢察官斟酌被告一再施用毒品，無法抗
    拒毒品誘惑，遵法意識薄弱，自制力不佳及卷內事證後，認
    不宜對被告為附命完成戒癮治療之緩起訴處分，乃向法院聲
    請裁准觀察、勒戒，並於聲請書中表明被告因涉嫌多件施用
    毒品案件，故不適合戒癮治療之情，難認有明顯之裁量怠惰
    或濫用情事，是被告以前詞主張檢察官聲請不當，違反禁反
    言等云云，自無可採。
四、原審以被告施用第二級毒品之犯行，已堪認定，依毒品危害
    防制條例第20條第3項、第1項之規定，裁定將被告送勒戒處
    所觀察、勒戒，並無違誤。抗告意旨請求撤銷原裁定，並駁
    回檢察官之聲請，為無理由，應予駁回。
據上論斷，應依刑事訴訟法第412條，裁定如主文。
中　　華　　民　　國　　110 　年　　11　　月　　10　　日
                  刑事第八庭    審判長法　官  陳世宗
                                      法　官  吳勇毅
                                      法　官  呂寧莉
以上正本證明與原本無異。
不得再抗告。
                                      書記官  賴資旻
中　　華　　民　　國　　110 　年　　11　　月　　12　　日